【裁判字號】    98,易,263
【裁判日期】    980604
【裁判案由】    違反商標法
【裁判全文】
臺灣基隆地方法院刑事判決               98年度易字第263號
公  訴  人  臺灣基隆地方法院檢察署檢察官
被      告  乙○○
上列被告因違反商標法案件，經檢察官提起公訴（98年度偵字第
1042號），被告並於準備程序進行中為有罪之陳述，本院乃裁定
以簡式審判程序進行審理，並判決如下：
    主  文
乙○○共同明知為未得商標權人同意，於同一商品，使用近似於
其註冊商標之商標而有致相關消費者混淆誤認之虞而意圖販賣而
輸入，處有期徒刑肆月，如易科罰金，以銀元佰元即新臺幣玖
佰元折算壹日；減為有期徒刑貳月，如易科罰金，以銀元佰元
即新臺幣玖佰元折算壹日。緩刑年。扣案使用近似於附表所示
商標名稱及圖樣之仿冒商品總計壹仟肆佰件，均沒收。
    事  實
一、緣附表編號所示商標名稱及圖樣，業由日商三麗鷗股份
    有限公司（以下簡稱「三麗鷗公司」）指定使用於附表編號
    所示商品；附表編號所示商標名稱及圖樣，則由日商
    小學館股份有限公司（以下簡稱「小學館公司」）指定使用
    於附表編號所示商品，且均經我國主管機關經濟部中央標
    準局（現已改制為智慧財產局）核准而辦理註冊登記，其各
    該商標專用權期限（包括延展專用期間）亦均未屆至，任何
    人未得商標專用權人之同意或授權，不得於同一或同類商品
    ，使用相同之註冊商標或近似於此等註冊商標之商標而有致
    相關消費者混淆誤認之虞，亦不得明知為上開商品而仍為販
    賣，或意圖販賣而為輸入。乃乙○○與大陸地區成年男子林
    忠偉（林忠偉部分未據檢察官提起公訴），均明知如附表所
    示之行動電話機護套總計1,400 件，概屬未經上開商標專用
    權人同意，即於同一商品使用近似於附表所示註冊商標而足
    以使相關消費者產生混淆誤認之仿冒商品（關此「同一商品
    使用近似於附表所示註冊商標」之情形，各詳如附表編號
    至「仿冒情節及其商品件數」欄之所示），猶為圖銷售營
    利，而萌生共同意圖販賣而輸入仿冒商品之犯意聯絡，先由
    乙○○委請不知情之大陸地區成年女子尹華芳代為洽購「塑
    膠展示櫃」1,202 只交予滯留大陸負責裝櫃、託運之林忠偉
    ，藉以權充彼等本次擬佯稱報運進口之物品；繼而推由林忠
    偉將其自不詳管道取得而如附表所示之行動電話機護套1,40
    0 件，夾藏於上開「塑膠展示櫃」內再以紙箱包裝密封，俾
    藉詞「臺灣收貨人乙○○有一批散貨即『塑膠展示櫃』1,20
    2 只欲進口臺灣」云云，使不知情之攬貨業者蕭建良允為併
    櫃託運暨予以悉數裝（封）櫃。其後，不知情之蕭建良果洽
    由「鴻一貿易行」允為借牌，進而以「鴻一貿易行」之名義
    ，於民國95年1 月15日，委託不知情之海運公司，以「TS K
    AOHSIUNG」輪船第603N航次，運送櫃號為「WFHU0000000 」
    之貨櫃乙只，內載其他貨主託運之併櫃貨物及林忠偉託運而
    「夾藏上開行動電話機護套1,400 件於其內之『塑膠展示櫃
    』1,202 只」，於95年1 月19日，經由香港地區進入臺灣地
    區，運抵基隆港後卸放於東亞貨櫃場；其間，蕭建良復曾一
    度委請景福報關行之不知情員工陳育宗，於95年1 月18日，
    代為向財政部基隆關稅局五堵分局投單報關（報關單號碼：
    AW／95／0249／1203），藉以申報進口其他貨主託運之併櫃
    貨物及「林忠偉託運、受貨人則為乙○○」之「塑膠展示櫃
    」1,202 只（惟夾藏其內之行動電話機護套1,400 件則未據
    申報）。乙○○、林忠偉遂以此方式，利用不知情之尹華芳
    、蕭建良、陳育宗等人，共同意圖販賣而輸入如附表所示之
    仿冒商品1,400 件得逞。茲以財政部基隆關稅局五堵分局稽
    查組過濾進口報關單之時，認有必要抽檢而派員（張明煌、
    程恒毅）開櫃查驗，方悉夾藏乙情，並扣得如附表所示之行
    動電話機護套1,400 件。
二、案經法務部調查局航業海員調查處移送暨三麗鷗公司、業經
    小學館公司授權而得以在臺代理小學館公司處理業務之國際
    影視有限公司訴由臺灣基隆地方法院檢察署檢察官偵查起訴
    。
    理  由
一、法院組織之說明
    查刑事訴訟法第二百八十四條之一：「除簡式審判程序、簡
    易程序及第三百七十六條第一款、第二款所列之罪之案件外
    ，第一審應行合議審判。」業於本案繫屬以前經公佈施行。
    兼以本案起訴罪名，核與刑事訴訟法第三百七十六條第一款
    、第二款之規定相符，是其當有首開規定之適用，即其法院
    組織應為獨任審判無誤。
二、本案之審判程序
    本案被告乙○○所犯者，非為死刑、無期徒刑、最輕本刑為
    三年以上有期徒刑之罪或高等法院管轄之第一審案件；兼以
    被告業於準備程序進行中，就被訴事實為有罪之陳述，本院
    乃告知其簡式審判程序之旨，並於聽取公訴人及被告之意見
    後，依刑事訴訟法第二百七十三條之一第一項規定，裁定改
    行簡式審判程序。準此，本案當亦有刑事訴訟法第一百五十
    九條第二項前段，「不受傳聞證據法則拘束」之例外性規定
    之適用。
三、本案事實之認定
    上開事實業據被告乙○○於本院審理時坦承不諱，並經證人
    蕭建良（偵卷第10-11 頁、第82-83 頁）、陳育宗（偵卷第
    17-18 頁、第19-20 頁、第60頁）、張明煌（偵卷第14-15
    頁）、程恒毅（偵卷第16頁正反面）證述明確，且有AW/95/
    0249/1203 進口報關單（偵卷第22-28 頁）、商業發票（偵
    卷第29-31 頁）、裝箱單（偵卷第32-34 頁）、個案委任書
    （偵卷第35頁）、2006年廣州海運1 月13日櫃出貨明細即配
    櫃清單（偵卷第13頁）、如附表編號至所示商標名稱及
    圖樣之經濟部智慧財產局商標資料檢索服務資料（偵卷第39
    -41 頁、第69-71 頁、第42-43 頁）、鑑定報告書（偵卷第
    36頁）、鑑視證明（偵卷第37頁）、鑑視結果（偵卷第38頁
    ）、如附表所示行動電話機護套之採樣照片（偵卷第44頁、
    第72頁）在卷可佐。綜上，堪認被告於本院審理時之任意性
    自白，與事實相符，可以採信。從而，本案事證明確，被告
    如本判決事實欄所載，意圖販賣而輸入如附表所示仿冒商品
    之犯行，堪可認定，應依法論科。
四、論罪科刑之部分
  (一)按「未得商標權人或團體商標權人同意，有下列情形之一者
    ，處三年以下有期徒刑、拘役或科或併科新臺幣（下同）二
    十萬元以下罰金：…三於同一或類似之商品或服務，使用近
    似於其註冊商標或團體商標之商標，有致相關消費者混淆誤
    認之虞者。」「明知為前條商品而販賣、意圖販賣而陳列、
    輸出或輸入者，處一年以下有期徒刑、拘役或科或併科伍萬
    元以下罰金。」商標法第八十一條第三款、第八十二條規定
    甚明。是核被告如本判決事實欄之所為，係犯商標法第八十
    二條之明知為未得商標權人同意，於同一商品，使用近似於
    其註冊商標之商標而有致相關消費者混淆誤認之虞而意圖販
    賣而輸入罪。
  (二)被告與大陸地區成年男子林忠偉（林忠偉部分未據檢察官提
    起公訴），就本判決事實欄之所為，皆有犯意聯絡及行為分
    擔，均為共同正犯。至被告行為後，刑法第二十八條雖有文
    字修改，然考其修正理由，僅係意在排除「陰謀共同正犯」
    、「預備共同正犯」之適用，而與本案之共犯型態不生影響
    ，即就本案共犯型態而論，新、舊法律並未異其旨趣，是亦
    不生新舊法律比較適用之問題，特此指明。
  (三)被告與大陸地區成年男子林忠偉先、後利用不知情之尹華芳
    、蕭建良、陳育宗等人，代彼2 人遂行如本判決事實欄所載
    之意圖販賣而輸入仿冒商品之犯行，均為間接正犯。
  (四)本院審酌商標具有辨識商品來源之功用，且企業者通常經過
    相當時間並投入大量資金於商品之行銷及品質之改良，始得
    使該商標具有代表一定品質之效，乃被告竟為貪圖小利，夥
    同大陸地區成年男子林忠偉意圖販賣而輸入品質低劣之仿冒
    商品，嚴重缺乏尊重他人智慧財產權之觀念；尤以扣案仿冒
    商品倘經流入市面，不僅可能損及真正商標權利人之正常營
    收，對真正商標權利人之商譽亦有不良影響，甚且可能誤導
    消費者對於該商標商品之正確認知，而有損我國保護智慧財
    產權之國際形象；兼考量被告猶未提領販賣旋遭查獲之危害
    程度尚輕、本次意圖販賣而輸入仿冒商品之實際數量復非至
    鉅，暨其素行良好（參見卷附臺灣高等法院被告前案紀錄表
    之所載），終能坦承犯行而表悛悔等一切情狀，量處如主文
    所示之刑。查被告行為後，刑法第四十一條第一項規定業有
    修正，茲依修正前刑法第四十一條第一項前段規定：「犯最
    重本刑為五年以下有期徒刑以下之刑之罪，而受六個月以下
    有期徒刑或拘役之宣告，因身體、教育、職業、家庭之關係
    或其他正當事由，執行顯有困難者，得以一元以上三元以下
    折算一日，易科罰金」，暨廢止前罰金罰鍰提高標準條例第
    二條前段規定（按：罰金罰鍰提高標準條例業經總統於98年
    4 月29日，以總統華總一義字第09800105911 號令公佈廢止
    ）：「依刑法第四十一條易科罰金或第四十二條第二項易服
    勞役者，均就其原定數額提高為一百倍折算一日」，被告行
    為時之易科罰金折算標準，本應以銀元300 元折算1 日，經
    以現行法規所定貨幣單位折算新臺幣條例第2 條規定之折算
    比例，換算其單位幣值為新臺幣，即應以新臺幣900 元折算
    1 日。較之95年7 月1 日修正施行之刑法第四十一條第一項
    前段規定：「犯最重本刑為五年以下有期徒刑以下之刑之罪
    ，而受六個月以下有期徒刑或拘役之宣告者，得以新臺幣一
    千元、二千元或三千元折算一日，易科罰金」，修正前之折
    算標準顯然較有利於被告，按諸首開說明，本件自應適用修
    正前刑法第四十一條第一項前段暨廢止前罰金罰鍰提高標準
    條例第二條規定，諭知如主文所示之易科罰金折算標準。
  (五)關於中華民國九十六年罪犯減刑條例在本案之適用：
    按犯罪在96年4 月24日以前者，除中華民國九十六年罪犯減
    刑條例第三條第一項所列各罪經宣告死刑、無期徒刑或逾有
    期徒刑一年六月之刑而應不予減刑以外，其經宣告之有期徒
    刑、拘役或罰金，各應依中華民國九十六年罪犯減刑條例第
    二條第一項減其二分之一。茲本案被告之犯罪時間既在96年
    4 月24日以前（詳如本判決事實欄之所載），尤以核無中華
    民國九十六年罪犯減刑條例第三條第一項所列各款及同條例
    第五條等「例外不予減刑」規定之適用，是其當屬「應予減
    刑」。爰依中華民國九十六年罪犯減刑條例第七條、第二條
    第一項第三款規定，減其宣告刑之二分之一，併參酌法院辦
    理九十六年減刑案件應行注意事項所揭示意旨，於本判決
    之主文項下同時諭知其宣告刑及減得之刑。
  (六)末查，被告行為後，有關緩刑宣告之規定，雖併有修正，然
    按犯罪在新法施行前，於新法施行後，其為緩刑之宣告者，
    應適用新法第七十四條之規定（最高法院95年度第八次刑事
    庭會議決議七參照）。本案被告前未曾因故意犯罪而受有期
    徒刑以上刑之宣告，此有臺灣高等法院被告前案紀錄表在卷
    可參；兼以被告本案所為固非可取，惟其究因扣案仿冒商品
    未及流入市面而未造成實質損害，尤以終知幡然悔悟，經此
    科刑教訓，信當知所警惕，而無再犯之虞，因認所受刑之宣
    告，以暫不執行為適當，爰依刑法第七十四條第一項第一款
    規定，併宣告緩刑三年，用啟自新，以勵來茲。
  (七)按刑罰法令關於沒收之規定，有採職權沒收主義與義務沒收
    主義。職權沒收，指法院就屬於被告所有，並供犯罪所用或
    因犯罪所得之物，仍得本於職權為斟酌沒收與否之宣告，例
    如刑法第三十八條第一項第二款、第三款、第三項前段等屬
    之。義務沒收，又可分為絕對義務沒收與相對義務沒收二者
    。前者指凡法條規定「不問屬於犯人與否，沒收之」者屬之
    ，法院就此等之物，無審酌餘地，除已證明毀滅外，不問屬
    於犯人與否或有無查扣，均應沒收之，例如刑法第三十八條
    第一項第一款、第二百條、第二百零五條、第二百零九條、
    第二百十九條、第二百六十六條第二項、毒品危害防制條例
    第十八條第一項前段等屬之；後者，供犯罪所用或因犯罪所
    得，且以屬於被告所有者為限，始應予以沒收，例如毒品危
    害防制條例第十九條第一項前段、肅清煙毒條例第十三條第
    一項者是（最高法院89年度臺上字第5605號、93年度臺上字
    第2751號判決意旨參照）。查商標法第八十三條「犯前二條
    之罪所製造、販賣、陳列、輸出或輸入之商品，或所提供於
    服務使用之物品或文書，不問屬於犯人與否，沒收之。」係
    採義務沒收主義，且條文既已明示「不問屬於犯人與否，沒
    收之」，則其自係絕對義務沒收，故凡觸犯商標法第八十一
    條、第八十二條之罪者，「除能證明已經毀滅者外」，所製
    造、販賣、陳列、輸出或輸入之商品，或所提供於服務使用
    之物品或文書，悉應依同法第八十三條規定宣告沒收。茲扣
    案使用近似於附表所示商標名稱及圖樣之仿冒商品總計1,40
    0 件，業經基隆關稅局處分「沒入」乙節，固有基隆關稅局
    96年第00000000號處分書1 份存卷足考（偵卷第45-46 頁）
    ；惟其既係被告犯商標法第八十二條之罪所意圖販賣而輸入
    之商品，本案復無證據足認其「業經毀滅」，則參諸首開「
    絕對義務沒收」之宣告原則，不問屬於犯人與否，均應依商
    標法第八十三條規定，併予宣告沒收如主文之所示。
據上論斷，應依刑事訴訟法第二百八十四條之一、第二百七十三
條之一第一項、第二百九十九條第一項前段，商標法第八十二條
、第八十三條，刑法第十一條、第二條第一項、第二十八條、第
七十四條第一項第一款、修正前刑法第四十一條第一項前段，廢
止前罰金罰鍰提高標準條例第二條，現行法規所定貨幣單位折算
新臺幣條例第二條，中華民國九十六年罪犯減刑條例第二條第一
項第三款、第七條，判決如主文。
本案經檢察官甲○○到庭執行職務。
中    華    民    國    98    年    6     月    4     日
                  刑事第四庭法  官  王慧惠
以上正本證明與原本無異。
如不服本判決應於收受送達後10日內向本院提出上訴書狀，並應
敘述具體理由；其未敘述上訴理由者，應於上訴期間屆滿後20日
內向本院補提理由書 (均須按他造當事人之人數附繕本)「切勿
逕送上級法院」。
中    華    民    國    98    年    6     月    4     日
                            書記官  王一芳
附錄論罪法條：
商標法第82條
明知為前條商品而販賣、意圖販賣而陳列、輸出或輸入者，處一
年以下有期徒刑、拘役或科或併科新臺幣五萬元以下罰金。
商標法第83條
犯前二條之罪所製造、販賣、陳列、輸出或輸入之商品，或所提
供於服務使用之物品或文書，不問屬於犯人與否，沒收之。
【附表】
┌──┬───────┬──────┬──────┬─────────┬──────┬──────┐
│編號│商  標  圖  樣│商標專用權人│註冊/審定號 │商 標 專 用 期 限 │商標使用範圍│仿冒情節及其│
│    │              │            │            │                  │            │商品件數    │
├──┼───────┼──────┼──────┼─────────┼──────┼──────┤
│  │              │日商三麗鷗股│  00000000  │民國100 年8 月15日│行動電話機護│使用近似於左│
│    │              │份有限公司  │            │                  │套等。      │列所示商│
│    │              │            │            │                  │            │標名稱及圖樣│
│    │              │            │            │                  │            │之行動電話機│
│    │              │            │            │                  │            │護套700 件。│
│    │              │            │            │                  │            │            │
│    │              │            │            │                  │            │            │
│    │              │            │            │                  │            │            │
│    │              │            │            │                  │            │            │
│    │              │            │            │                  │            │            │
│    │              │            │            │                  │            │            │
│    │              │            │            │                  │            │            │
│    │              │            │            │                  │            │            │
├──┼───────┼──────┼──────┼─────────┼──────┤            │
│  │              │日商三麗鷗股│  00000000  │民國100 年11月30日│行動電話機護│            │
│    │              │份有限公司  │            │                  │套等。      │            │
│    │              │            │            │                  │            │            │
│    │              │            │            │                  │            │            │
│    │              │            │            │                  │            │            │
│    │              │            │            │                  │            │            │
│    │              │            │            │                  │            │            │
│    │              │            │            │                  │            │            │
│    │              │            │            │                  │            │            │
│    │              │            │            │                  │            │            │
│    │              │            │            │                  │            │            │
│    │              │            │            │                  │            │            │
│    │              │            │            │                  │            │            │
│    │              │            │            │                  │            │            │
├──┼───────┼──────┼──────┼─────────┼──────┼──────┤
│  │              │日商小學館股│  00000000  │民國 99 年11月30日│行動電話機護│使用近似於左│
│    │              │份有限公司  │            │                  │套等。      │列所示商標│
│    │              │            │            │                  │            │名稱及圖樣之│
│    │              │            │            │                  │            │行動電話機護│
│    │              │            │            │                  │            │套700 件。  │
│    │              │            │            │                  │            │            │
│    │              │            │            │                  │            │            │
│    │              │            │            │                  │            │            │
│    │              │            │            │                  │            │            │
│    │              │            │            │                  │            │            │
│    │              │            │            │                  │            │            │
│    │              │            │            │                  │            │            │
│    │              │            │            │                  │            │            │
│    │              │            │            │                  │            │            │
├──┴───────┴──────┴──────┴─────────┴──────┴──────┤
│使用近似於上開商標名稱及圖樣之仿冒商品總計1,400 件                                              │
└────────────────────────────────────────────────┘


司法院資訊處製作；財團法人民間司法改革基金會備份。
